【裁判字號】    97,裁,113
【裁判日期】    970117
【裁判案由】    地價稅
【裁判全文】
最  高  行  政  法  院  裁  定
                                     97年度裁字第00113號
上  訴  人  南和興產股份有限公司
代  表  人  甲○○
訴訟代理人  林慶雲律師
            陳裕文律師
            楊靖儀律師
被 上訴 人  高雄市稅捐稽徵處
代  表  人  蘇進步
上列當事人間地價稅事件，上訴人對於中華民國96年5月15日高
雄高等行政法院95年度訴字第1152號判決，提起上訴，本院裁定
如下：
    主  文
上訴駁回。
上訴審訴訟費用由上訴人負擔。
    理  由
一、按對於高等行政法院判決之上訴，非以其違背法令為理由，
    不得為之，行政訴訟法第242條定有明文。依同法第243條第
    1項規定，判決不適用法規或適用不當者，為違背法令；而
    判決有同條第2項所列各款情形之一者，為當然違背法令。
    又提起上訴，應以上訴狀表明上訴理由，並應添具關於上訴
    理由之必要證據，復為同法第244條第1項第4款及第2項所明
    定。準此，當事人對於高等行政法院判決提起上訴，如以高
    等行政法院判決有行政訴訟法第243條第1項規定之不適用法
    規或適用不當為理由時，其上訴狀或理由書應有具體之指摘
    ，並揭示該法規之條項或其內容；若係成文法以外之法則，
    應揭示該法則之旨趣；倘為司法院解釋或本院之判例，則應
    揭示該判解之字號或其內容；如以高等行政法院判決有行政
    訴訟法第243條第2項所列各款情形為理由時，其上訴狀或理
    由書應揭示合於該條項各款之事實。上訴狀或理由書如未依
    此項方法表明，或其所表明者與上開法條規定不合時，即難
    認為已對高等行政法院判決之違背法令有具體之指摘，其上
    訴自難認為合法。
二、本件上訴人對於高雄高等行政法院民國（下同）95年度訴字
    第1152號判決（下稱原判決）上訴，雖以：原判決雖就土地
    稅法第6條、平均地權條例第25條規定之沿革暨定義內容予
    以論述，惟依此沿革暨定義內容，何能推論出所謂「尚須視
    該騎樓走廊地是否為法定空地而有不同」之邏輯。原判決於
    論述土地稅減免規則第9條、第10條間之法律要件時，竟推
    論出「騎樓走廊地若屬法定空地者，則不予免徵地價稅」之
    結論，並資為其判決之憑據，顯有判決不適用法則暨適用法
    則不當之違背法令。又土地稅法第6條及平均地權條例第25
    條皆明定騎樓走廊地依法應予免徵地價稅，且不因有無計入
    法定空地面積而有所不同，惟行政院制訂之土地稅減免規則
    第9條但書，逾越母法而規定法定空地不予免徵地價稅，顯
    有子法逾越母法之嫌，亦侵害人民財產之權益，依憲法第23
    條及中央法規標準法第5條規定，不得以行政規則規範，而
    應制訂法律規範。詎原判決未就上訴人上揭主張予以論斷，
    顯有判決不備理由之違背法令云云為由。惟按「為發展經濟
    ，促進土地利用，增進社會福利，對於…騎樓走廊…所使用
    之土地，…得予適當之減免；其減免標準及程序，由行政院
    定之。」及「供…騎樓走廊…所使用之土地，…其地價稅或
    田賦得予適當之減免；減免標準與程序，由行政院定之。」
    分別為土地稅法第6條及平均地權條例第25條所明定，各該
    規定非謂凡供騎樓走廊所使用之土地（下稱騎樓走廊地）均
    可減免地價稅或田賦，既授權行政院制訂其減免標準與程序
    ，則行政院制訂土地稅減免規則時，自得分別情況就騎樓走
    廊地規定免徵、減徵或不予免徵地價稅或田賦，是土地稅減
    免規則第9條但書規定：「但其屬建造房屋應保留之空地部
    份，不予免徵。」並未逾越母法及違反法律保留原則，且原
    判決認定「尚須視該騎樓走廊地是否為法定空地而有不同」
    及「騎樓走廊地若屬法定空地者，則不予免徵地價稅」，並
    無判決不備理由及不適用法則或適用不當之違背法令。是核
    其上訴狀所載內容，無非係執其個人主觀歧異之法律見解，
    就原審所為論斷或駁斥其主張之理由，泛言原判決不備理由
    及不適用法則或適用不當，而未具體表明原判決究竟有如何
    合於不適用法規或適用不當、或有行政訴訟法第243條第2項
    所列各款之情形，尚難認為已對原判決之如何違背法令有具
    體之指摘。依首揭規定及說明，應認其上訴為不合法，應予
    駁回。
三、依行政訴訟法第249條第1項前段、第104條、民事訴訟法第
    95條、第78條，裁定如主文。
中    華    民    國    97    年    1     月    17    日
                    最高行政法院第四庭
                        審判長法官  鍾  耀  光
                              法官  黃  本  仁
                              法官  王  德  麟
                              法官  黃  清  光
                              法官  吳  慧  娟
以  上  正  本  證  明  與  原  本  無  異
中    華    民    國    97    年    1     月    17    日
                              書記官  張  雅  琴


司法院資訊處製作；財團法人民間司法改革基金會備份。
